【裁判字號】    92,交訴,27
【裁判日期】    920509
【裁判案由】    業務過失致死
【裁判全文】
臺灣新竹地方法院刑事判決                          九十二年度交訴字第二七號
    公  訴  人  臺灣新竹地方法院檢察署檢察官
    被      告  甲○○
右列被告因業務過失致死案件，經檢察官提起公訴（九十二年度偵字第九九八號），
本院判決如左：
    主  文
甲○○從事業務之人，因業務上之過失致人於死，處有期徒刑壹年，緩刑年。
    事  實
一、甲○○係受僱於明輝車行擔任駕駛營業用貨運曳引車載運砂石之司機，為從事駕
    駛業務之人，其於民國九十一年十一月十八日上午七時四十幾分許，駕駛車牌號
    碼ＯＱ─○九三號營業貨運曳引車，沿新竹市○○○路由北往南方向行駛，於同
    日上午七時五十六分許行至西濱公路與國道三號公速公路香山交流道連絡道之三
    時相燈光號誌交岔路口處，擬左轉前開交流道聯絡道口時，其本應注意遵守燈光
    號誌之指示，且依當時之路況雖係陰天，路面濕潤，然有晨或暮光，且路面無障
    礙物、無缺陷、視距良好，並無不能注意之情形，詎竟疏未注意，雖在欲左轉之
    前，已見前方左轉綠燈號誌閃爍即將轉為紅燈，仍在左轉綠燈已消失而轉成紅燈
    之情況下貿然左轉，適黃盛全騎乘車牌號碼ＩＨＭ─八五一號重型機車，沿西濱
    公路由南往北方向直行，行經上揭交叉路口時，亦應注意遵守燈光號誌之指示，
    而依當時情形又無不能注意之情事，竟疏於注意，於其行經方向之燈號為紅燈時
    ，並未停車而繼續前行，因雙方皆有上述過失，避煞皆已不及，以致甲○○所駕
    駛之上揭曳引車側邊撞及前揭黃盛全所騎乘之前開ＩＨＭ─八五一號重型機車，
    黃盛全因而受有下巴呈現二處擦挫傷，大小三‧五公分ｘ○‧七公分及二公分ｘ
    ○‧七公分、胸部兩側呈現下陷骨折樣、右手掌背部呈現一處擦傷及腫大，大小
    一ｘ一公分、左手前臂背部外側呈現擦傷，大小六ｘ一公分、左手掌背部呈現擦
    傷，大小三ｘ三公分、右小腿呈現擦傷，大小四ｘ○‧七公分、下方二處小擦傷
    各一‧五公分ｘ○‧七公分、左腿關節呈現外傷縫合痕為ㄈ型合併骨折樣，大小
    長度為八公分及寬度為五公分、下方擦傷大小四ｘ一‧二公分等傷害，經送南門
    綜合醫院急救，仍因胸腹出血性休克、胸腹部鈍力損傷，而於到院前不治死亡。
    又案發後，甲○○打電話回上揭車行委託同事報案，警員乙○○亦接獲通知抵達
    現場，經警員乙○○詢問何人為開車之人時，甲○○上前答稱其是開車之人，而
    於到場處理之警員乙○○尚未發覺犯人之前，表明其即為肇事之人而自首。
二、案經新竹市警察局第三分局報告臺灣新竹地方法院檢察署檢察官相驗後自動檢舉
    及黃盛全之子丙○○訴由臺灣新竹地方法院檢察署檢察官偵查起訴。
    理  由
一、訊據被告甲○○固坦承有駕駛車牌號碼六Ｆ—三○七號自用大貨車，在前揭時地
    左轉，後來發生車禍等情，惟辯稱：當時左轉綠燈已經閃爍，我應該是在左轉燈
    號是黃燈之情況下左轉，而一般情況下，我的車子都已經過去，怎麼還會撞到我
    的車子後面，所以被害人的精神可能不集中云云。經查：（一）右揭事實，業據
    告訴人即被害人黃盛全之子丙○○於警、偵訊時指述綦詳（見偵查卷第八至九頁
    、二二頁背面、二三頁），且為證人蔡文源於警訊時證述：我於行進間至路口前
    已經紅燈，我於該路口等候約一分鐘，當時香山聯絡道之號誌為綠燈。我有聽到
    撞擊聲，‧‧‧當時我的前面還有其他車輛，我跟著前方車輛走。（你聽到撞擊
    聲後，約幾秒鐘綠燈前行？）約三秒左右，實際時間我不確定，但可以肯定時間
    很短。（警方至肇事現場實地勘查肇事地點之號誌，經查該地點之號誌屬左轉保
    護三時相，亦即西濱公路上南、北直行綠燈；西濱公路上南、北直行紅燈，
    南下外側慢車道左轉綠色箭頭指示燈；西濱公路上全面紅燈，香山聯絡道綠燈
    ；依據號誌之變換，你認為肇事之曳引車是否違規左轉？）依據號誌之變換，我
    認為曳引車違規左轉等語綦詳（見偵查卷第四五頁），並有警員丁○○所出具之
    查證報告一份在卷足稽，此外，復有道路交通事故調查報告表一份、現場照片二
    十一幀及被害人照片八幀附卷可稽。又被害人確係因本件車禍當場受有下巴呈現
    二處擦挫傷，大小三‧五公分ｘ○‧七公分及二公分ｘ○‧七公分、胸部兩側呈
    現下陷骨折樣、右手掌背部呈現一處擦傷及腫大，大小一ｘ一公分、左手前臂背
    部外側呈現擦傷，大小六ｘ一公分、左手掌背部呈現擦傷，大小三ｘ三公分、右
    小腿呈現擦傷，大小四ｘ○‧七公分、下方二處小擦傷各一‧五公分ｘ○‧七公
    分、左腿關節呈現外傷縫合痕為ㄈ型合併骨折樣，大小長度為八公分及寬度為五
    公分、下方擦傷大小四ｘ一‧二公分等傷害，雖經送新竹市南門綜合醫院急救，
    仍因胸腹出血性休克、胸腹部鈍力損傷，而於到院前不治死亡之事實，亦有南門
    綜合醫院診斷證明書一份在卷足按，且據檢察官督同法醫師相驗無訛，並製有相
    驗屍體證明書、驗斷書及勘驗筆錄等在卷可證。（二）次按，汽車行駛至交叉路
    口，其行進、轉彎，應遵守燈光號誌之指示，為道路交通安全規則第一百零二條
    第一項第一款定有明文。被告既為營業用曳引車之駕駛人，自應遵守上開規定。
    又本案車禍當時之路況雖係陰天，路面濕潤，然有晨或暮光，且路面無障礙物、
    無缺陷、視距良好，並無不能注意之情形，有前開交通事故調查報告表附卷可稽
    。詎被告應注意並能注意前開規定事項，又無不能注意之情事，竟疏未注意，在
    其行進方向之燈號已是紅燈意即不能左轉之情況下，貿然左轉彎，致閃避不及，
    而與被害人所騎乘之前開重型機車發生撞擊，足見被告就本件車禍之發生確有過
    失甚明，而被害人亦因本案車禍而死亡，顯然被告之過失與被害人之死亡，確具
    有相當之因果關係。（三）被告雖以其係在左轉燈號為黃燈之情況下左轉等語置
    辯，然案發地點之交叉路口燈號之轉換，係西濱公路上南、北直行綠燈；西
    濱公路上南、北直行紅燈，南下外側慢車道左轉綠色箭頭指示燈；西濱公路上
    全面紅燈，香山聯絡道綠燈，而案發當時，證人蔡文源係在與被害人同方向即西
    濱公路由南往北方向因紅燈暫停，且其前方尚有二部車暫停，之後聽到撞擊聲，
    約三秒後轉綠燈等情，已據證人蔡文源證述在卷，業如前述，則證人蔡文源既原
    本係因紅燈停車，且在其之前已有二部車亦因紅燈停車，之後證人蔡文源聽見撞
    擊聲後，燈號即轉綠燈，足見證人蔡文源因紅燈暫停時，整個西濱公路之燈號係
    呈現全面紅燈之狀態，且在證人蔡文源之前既已有他車因紅燈暫停，亦顯見本件
    車禍發生之前，整個西濱公路已係進入全面紅燈狀態一段時間，而並非剛進入全
    面紅燈之狀態，然被告卻在其行進方向之燈號為紅燈之情形下，仍貿然左轉，足
    見被告駕駛前開曳引車經過上揭交叉路口時，確有不遵守燈號行駛之過失，是以
    ，被告上開所辯，顯與事實不符而無足採信。（四）再查，被告雖復辯稱：被害
    人於案發當時精神不集中，才會導致發生車禍云云，然被害人之血液中並未發現
    含有酒精成分等情，有法務部調查局九十二年一月三日調科壹字第○九一二三○
    六三八五○號檢驗通知書一份附卷足參（見偵查卷第五五頁），除此之外，被告
    復未提供其他具體證據資料供本院調查，而足以認定本件車禍發生，亦導因於被
    害人於案發當時有精神狀況不佳之情形，是以被告此部分所辯，亦無足採信。（
    五）綜上，被告於本件案發當時既有上揭過失，業如前述，是以縱被害人於案發
    當時亦有未遵守燈號騎乘機車之情（詳後述），然被告既有上開過失，並導致被
    害人因此死亡，自難僅以此即為被告未為業務過失致死犯行之認定，自不待言。
    是以，本件事證已甚明確，被告之犯行洵堪認定，應予依法論科。又按，汽車行
    駛至交叉路口，其行進、轉彎，應遵守燈光號誌之指示，為道路交通安全規則第
    一百零二條第一項第一款定有明文，而本件被害人於案發當時係騎乘前揭重型機
    車，與證人蔡文源所駕駛車輛同方向即西濱公路由南往北方向直行，足見斯時其
    行進方向之燈號亦為紅燈，而證人蔡文源係在聽到撞擊聲後，其行進方向之燈號
    才轉為綠燈等情，業如前述，足見被害人於案發當時亦有其行進方向之燈號係紅
    燈，然其卻未停車而繼續前行之過失，惟被害人此部分過失，仍無解於被告前揭
    過失之責，自不待言，亦附此敘明。
二、按被告甲○○受僱於明輝車行，為以駕駛前揭營業用曳引車載運砂石之司機，自
    屬從事駕駛業務之人。核被告為從事駕駛業務之人，因業務上之過失致人於死，
    是其所為，係犯刑法第二百七十六條第二項之業務過失致死罪。又按犯人在犯罪
    未發覺之前，向該管公務員告知其犯罪，而不逃避接受裁判，即與刑法第六十二
    條規定自首之條件相符，不以言明「自首」並「願受裁判」為必要；又被告於犯
    罪未被發覺前，向該管公務員告知其犯罪，而不逃避接受裁判者，即與刑法第六
    十二條規定自首之條件相符，至於自首後於審判中對其犯罪事實有所主張或辯解
    者，係被告辯護權之行使，不能僅據此之一端即謂被告無接受裁判意思之唯一論
    據，此有最高法院六十三年度臺上字第一一○一號判例及八十四年度臺上字第八
    二九號判決足資參照。經查，被告肇事後曾打電話回車行要求同事代為報警，之
    後新竹市警察局第三分局朝山派出所警員乙○○接獲通報抵達現場，當時被告即
    在肇事車輛旁邊，並向證人乙○○表示是其開車等情，業據證人乙○○於本院審
    理時結證在卷，是以被告既在有偵查犯罪權限之警員未知悉犯人前而查詢時，自
    動報明其為駕車肇事之人，應認其係在犯罪未發覺前向偵查機關之警察自首，應
    依刑法第六十二條前段之規定減輕其刑，縱被告事後於偵查時辯稱並無過失等語
    （見偵查卷第二三頁背面），及於本院審理時辯稱：被害人亦有過失，且精神不
    集中等語（見本院卷第十三頁），應均認是其辯護權之行使，尚無妨於自首之成
    立。爰審酌被告係以駕駛營業用曳引車載運砂石為業之司機，卻罔顧依照燈光號
    誌之指示行駛而肇事，因而致被害人死亡，過失之情節及犯罪所生之損害重大，
    事後僅坦承部分犯行，惟已與被害人之子丙○○達成和解，業經被害人之子丙○○於偵訊時陳述在卷（見偵查卷第五二頁），且有和解書一份附卷足稽（見偵查
    卷第四四頁）等一切情狀，量處如主文所示之刑，以資懲儆。又被告與被害人之
    子丙○○已達成民事和解，業如前述，而被告前未曾受有期徒刑以上刑之宣告，
    有臺灣高等法院被告全國前案紀錄表及臺灣新竹地方法院檢察署刑案資料查註紀
    錄表各一份在卷足稽，其因過失誤罹刑典，經此教訓後當知警惕，而無再犯之虞
    ，本院因認被告所受刑之宣告，以暫不執行為適當，爰依刑法第七十四條第一款
    規定，併予宣告緩刑三年，以勵自新。
據上論斷，應依刑事訴訟法第二百九十九條第一項前段，刑法第二百七十六條第二項
、第六十二條前段、第七十四條第一款，罰金罰鍰提高標準條例第一條前段，判決如
主文。
本案經檢察官邱朝智到庭執行職務。
中      華      民      國    九十二    年      五      月      九      日
                                    臺灣新竹地方法院交通法庭
                                          法  官  楊  惠  芬
右正本證明與原本無異。
如不服本判決，應於判決送達後十日內向本院提出上訴狀( 應附繕本 )，上訴於
臺灣高等法院。
                                          書記官  鄭  明  枝
中      華      民      國    九十二    年      五      月      九      日
附錄本案論罪科刑法條：
刑法第二百七十六條第二項：
從事業務之人，因業務上之過失犯前項之罪者，處五年以下有期徒刑或拘役，得併科
三千元以下罰金。


司法院資訊處製作；財團法人民間司法改革基金會備份。
